臺灣高等法院高雄分院刑事判決　　　94年度上更(一)字第34號
上　訴　人
即　被　告　丁○○
上列上訴人因違反森林法案件，不服臺灣屏東地方法院90年度訴
字第886 號中華民國90年12月27日第一審判決（起訴案號：臺灣
屏東地方法院檢察署90年度偵字第2190號），提起上訴，經判決
後，經最高法院發回更審，本院判決如下：
    主  文
上訴駁回。
    事  實
一、丁○○夥同多名年籍姓名不詳之成年人，共同基於意圖為自
    己不法所有之概括犯意聯絡，自民國90年3 月4 日起至同年
    月15日止，連續攜帶其所有之鋤頭1 把、鋸子2 把、鐵鏟1
    支、繩索1 捆等物，駕駛貨車前往行政院農業委員會林務局
    屏東林區管理處恆春工作站（以下簡稱屏東丙○○○○○○○）所轄之恆春事業區第6 （起訴書漏載）、7 、8 、9 、
    12號國有林班地內（均非保安林地），竊取生長在上開林班
    地內之「七里香」多次得逞，計竊得「七里香」19棵，並使
    用貨車搬運。嗣為警會同屏東丙○○○○○○○人員，先於
    90年3 月15日下午8 時許，在屏東縣恆春鎮○○里○○路旁
    之產業道路上，查獲車牌號碼YZ-5829 號自用小貨車（為丁○○向不知情之潘恆能所借用）上載有「七里香」2 棵（價
    值合計新臺幣｛以下同｝山價10萬元），而丁○○及多名年
    ，在屏東縣恆春鎮○○里○○路186 號前，扣得丁○○等人
    所竊取之「七里香」17棵（價值合計山價58萬元），及丁○○所有供竊取「七里香」用之鋤頭1 把、鋸子2 把、鐵鏟1
    支、繩索1 捆，再循線查獲丁○○。
二、案經屏東縣警察局恆春分局報請臺灣屏東地方法院檢察署檢
    察官偵查起訴。
    理  由
一、程序方面─
  (一)上訴人即被告丁○○（以下簡稱被告）於本院調查程序中，
    同意證人潘恆能之警詢陳述作為證據（見本院卷第39頁）。
    本院審酌證人潘恆能僅係出借車牌號碼YZ-5829 號自用小貨
    車供被告使用，復未因本件遭移送偵辦，自無於警詢為虛偽
    陳述之必要，依刑事訴訟法第159 條之5 第1 項規定，證人
    潘能恆之警詢陳述具證據能力。
  (二)被告及檢察官迄本院言詞辯論終結前，均未就證人乙○○偵
    訊筆錄之證據能力為爭執或聲明異議，亦未主張有何顯有不
    可信情形，且證人乙○○於偵查中向檢察官所為之陳述，並
    無顯有不可信之情況，依刑事訴訟法第159 條之1 第2 項規
    定，自有證據能力。
二、認定犯罪事實所憑證據及理由─
  (一)訊據被告固坦承扣案之「七里香」19棵，為其撿拾所得，並
    曾以借自證人潘恆能之自用小貨車搬運，惟矢口否認有違反
    森林法犯行，辯稱：「被查扣的『七里香』19棵，是伊從93
    年3 月4 日至15日，在三軍聯訓基地虎頭山基地，因軍方整
    理戰備跑道時，怪手整地挖倒『七里香』，伊要撿回去種在
    南安宮前，是伊1 個人撿的」云云。
  (二)經查：
  1.被告雖辯稱：「扣案『七里香』是伊在虎頭山基地戰備跑道
    所撿拾，要拿回廟前栽種」云云。惟經檢察官會同屏東縣警
    察局恆春分局刑事組、屏東丙○○○○○○○及被告，於90
    年4 月26日下午1 時45分許會勘被告所稱撿拾扣案「七里香
    」之現場，惟現場僅遺留有樹葉及樹幹，並無任何樹根之痕
    跡，有該日被告之警詢、偵訊筆錄及現場圖在卷可憑（見90
    偵2190號卷第14至18頁）；且證人乙○○於偵查亦證稱：「
    90年4 月26日當天，伊巡視國軍虎頭山靶場內並沒有看到『
    七里香』，現場雖有『七里香』殘餘枝條及氣根，還有找到
    1 個洞，但那個洞很淺，而洞上面雖有1 根小氣根，但小氣
    根上有削切的痕跡，且是插在土裡面，並沒有找到主根，而
    氣根是新枝呈綠色，若是時間久，氣根應是白色，所以那個
    洞是偽造的」等語在卷（見90偵2190號卷第27、28、37頁）
    ；又三軍聯訓基地指揮部位於恆春地區虎頭山戰備跑道（以
    下簡稱虎頭山戰備跑道）整建工程，係於89年9 月16日動工
    開挖，於同年12月30竣工，於90年2 月初即供部隊訓練使用
    ，訓道工程缺改工作，曾於90年3 月26日至同年月29日施作
    4 日等情，亦有三軍聯訓基地指揮部90年6 月13日掌訓字
    第468 號函1 紙在卷可參（見90偵2190號卷第25頁）；再者
    ，參酌扣案「七里香」係以稻草覆幹，並以黑色紗布袋覆根
    ，有扣案「七里香」相片多幀在卷可憑（見警卷第9 至12頁
    ），此與一般人單純撿拾樹木返家栽種之情形不同。顯見被
    告上開辯解與事實不符，自不可採。至於證人戊○○、甲○○於本院分別證稱：「伊有看過丁○○在軍方開路的地方撿
    倒了的『七里香』1 、2 次」、「丁○○有在伊工作的軍方
    開路的地方撿『七里香」』，但伊不知道丁○○是怎麼撿的
    」等語（見本院卷第59、60頁）；惟證人戊○○、甲○○上
    開證述，已與90年4 月26日會勘情形及三軍聯訓基地指揮部
    函覆內容不符，且本件案發之時為90年3 月間，被告就此有
    利於己之證人，卻於長達4 年的偵審程序後，始行提出，則
    證人戊○○、甲○○證言之可信度，自屬極低，尚不足為被
    告有利之認定。
  2.按「七里香」又名月橘，為一生長極為緩慢、材質緻密之樹
    木；而生產在恆春半島地區之「七里香」，在其長成喬木過
    程中，因受地形及東北季風（落山風）之特殊氣候影響，其
    特徵為樹幹結瘤（樹瘤）、樹幹成溝狀（空洞）、溝紋旋轉
    、樹皮摺皺、老態無光澤、樹形彎曲曲折有形（扭曲），為
    造園、盆栽界之極品，此有會勘情形、恆春半島七里香辨視
    特徵及生態習性說明在卷可憑（見警卷第8 頁，90偵2190號
    卷第72頁）。本件扣案之「七里香」，具有樹瘤、空洞、扭
    曲等特徵，有上開「七里香」相片多幀在卷可憑；且依扣案
    「七里香」之生理特徵、外形、樹的胸徑，只有在國有林班
    地始能生長至如此程度，亦據證人即屏東丙○○○○○○○
    技術助理員乙○○於偵查中證述明確（見90偵2190號卷第11
    頁）；又扣案「七里香」之樹齡約為40年至89年不等（原審
    事實欄所稱之「百年以上」應係誤載），亦有國立中興大學
    森林系木材鑑定研究室森鑑字第092 號用材鑑定報告1 紙
    在卷可稽（見90偵2109號卷第31頁）；再者，扣案「七里香
    」原生長地點，應在屏東林管處所轄恆春事業區之非保安林
    地第6 、7 、8 、9 、12號國有林班地內，此有盜挖七里香
    位置圖5 紙、行政院農業委員會林務局屏東林區管理處94年
    2 月23日春業字第0946610357號函及附件在卷可憑（見警卷
    第13至17頁，本院卷第44至49頁）。足認本件扣案之「七里
    香」19棵，確屬恆春地區國有林班地之特產。
  3.被告雖一再陳稱：「只有伊1 人搬運扣案『七里香』」云云
    。惟扣案「七里香」中最大之1 棵，需合6 、7 人之力始能
    搬動之事實，業據證人乙○○於偵查及原審證述明確（見90
    偵2190號卷第11頁背面、原審卷第19頁），被告上開供述自
    難採信。應認除被告外，尚有其他多名年籍姓名不詳之成年
    人與被告共犯本案，始符實情。
  4.被告於90年3 月15日中午12時許，向證人潘恆能借用車牌號
    碼YZ-5829 號自用小貨車使用之事實，業據證人潘恆能於警
    詢中證述明確（見警卷第4 頁）；且上開自用小貨車於90年
    3 月15日下午8 時許為警查獲時，其上載有「七里香」2 棵
    ，亦為被告所是認，復有該自用小貨車相片2 幀在卷可按（
    見警卷第9 頁）；又扣案「七里香」19棵，均非輕巧之物，
    顯需以車輛為搬運之工具；再者，一般車輛即可直接到達上
    開林班地，亦據證人乙○○於原審證述明確（見原審卷第19
    、20頁）。足認被告確有使用車輛至上開林班地，用以搬運
    扣案之「七里香」。
  5.在上開自用小貨車上查扣之「七里香」2 棵，價值山價10萬
    元，另在屏東縣恆春鎮○○里○○路186 號前查扣之「七里
    香」17棵，價值山價58萬元，合計總價值為山價68萬元，有
    每木調查表（見警卷第7 頁）及上開行政院農業委員會林務
    局屏東林區管理處94年2 月23日春業字第0946610357號函及
    附件在卷可按。此外，復有被告所有鋤頭1 把、鋸子2 把、
    鐵鏟1 支、繩索1 捆扣案可資佐證。
  (三)綜上所述，被告上開辯解為圖卸刑責之詞，不足採信。本件
    事證已明，被告犯行堪以認定，應予依法論科。
三、論罪及科刑之理由─
  (一)核被告所為，係犯森林法第52條第1 項第4 款、第6 款之結
    夥2 人以上，為搬運贓物，使用車輛竊取森林主產物罪（森
    林法雖於93年1 月20日修正公布，惟第52條並未修正，自無
    新舊法比較之必要）。又扣案「七里香」19棵中有部分須合
    眾人之力始能搬動，被告必然需利用交通工具始可遂行其犯
    行，而被告為警查獲時係使用小貨車，均如前述，被告應係
    利用車輛載運「七里香」下山無訛，公訴人漏未引用同條第
    6 款條文，尚有未洽，惟此僅係犯罪加重條件之增加，毋庸
    變更起訴法條，併予敘明。被告與多名年籍姓名不詳之成年
    人間，有犯意聯絡及行為分擔，為共同正犯。被告先後多次
    犯行，時間緊接，手法相同，觸犯犯罪構成要件相同之罪名
    ，顯係基於概括犯意而為，為連續犯，以一罪論，並加重其
    刑。
  (二)原判決以被告犯罪事證明確，適用森林法第52條第1 項第4
    款、第6 款，刑法第11條前段、第28條、第56條、第42條第
    3 項、第38條第1 項第2 款，罰金罰鍰提高標準條例第2 條
    規定，並爰審酌被告之素行、目的、犯罪動機、犯罪手段、
    盜伐林木危害自然生態，所生危害至鉅，及犯後猶飾詞卸責
    ，並無悔意等一切情事，量處有期徒刑2 年，併科以贓額3
    倍之罰金（即銀元68萬元），及諭知罰金易服勞役之折算標
    準。復說明扣案鋤頭1 把、鋸子2 把、鐵鏟1 支、繩索1 捆
    ，為被告所有，供本件犯罪所用之物，依刑法第38條第1 項
    第2 款規定宣告沒收。原判決認事用法及量刑，經核尚無不
    當。被告猶執前詞否認犯罪，指摘原判決不當，為無理由，
    應予駁回。
四、適用之法律：刑事訴訟法第368 條。
本案經檢察官沈紹嘉到庭執行職務。
中　　華　　民　　國　　94　　年　　4 　　月　　29　　日
　　　　　　　　　刑事第七庭    審判長法　官  莊飛宗
                                      法　官  黃憲文
                                      法　官  曾逸誠
以上正本證明與原本無異。
如不服本判決應於收受本判決後10日內向本院提出上訴書狀，其
未敘述上訴理由者，並得於提起上訴後10日內向本院補提理由書
狀（均須按他造當事人之人數附繕本）「切勿逕送上級法院」。
中　　華　　民　　國　　94　　年　　4 　　月　　29　　日
　　　　　　　　　　　　　　　　　　　書記官  郭蘭蕙
附錄本判決論罪科刑法條：
森林法第52條第1 項第4 款、第6 款：
竊取森林主、副產物而有左列情形之一者，處6 月以上5 年以下
有期徒刑，併科贓額2 倍以上5 倍以下罰金：
4 、結夥2 人以上或僱使他人犯之者。
6 、為搬運贓物，使用牲口、船舶、車輛，或有搬運造材之設備
    者。
